【裁判字號】    90,上易,1177
【裁判日期】    900727
【裁判案由】    竊盜
【裁判全文】
臺灣高等法院刑事判決                            九十年度上易字第一一七七號
    上  訴  人
    即  被  告  甲○○
右上訴人因竊盜案件，不服臺灣基隆地方法院八十九年度易字第六七一號，中華民國
九十年一月二十日第一審判決（起訴案號：臺灣基隆地方法院檢察署八十九年度偵字
第二六六一號）提起上訴，本院判決如左：
    主  文
原判決撤銷。
甲○○連續竊盜，處有期徒刑肆月，如易科罰金，以佰元折算壹日。
    事  實
一、甲○○曾因違反懲治走私條例案件，於民國八十五年五月十四日，經台灣桃園地
    方法院判處有期徒刑六月，緩刑四年，於八十五年六月二十四日確定。詎竟基於
    意圖為自己不法之所有之概括犯意，於八十五年五月下旬某日，在基隆市○○路
    一六七巷附近，竊取乙○○所有借予友人丁○○之外甥丙○○使用之ＱＺＮ－一
    七七號機車一部騎乘使用，並於八十八年十月十二日中午十二時三十分之前，在
    不詳地點，竊取誠欣汽車企業有限公司所有之ＥＡＣ─三五九號機車車牌一面，
    改懸在乙○○所有上開機車。嗣於八十九年五月五日下午一時許，騎乘該機車行
    經台北市○○路一四五號前之市○○道時，為警查獲，並扣得機車鑰匙一支。
二、案經台北市政府警察局中山分局報請台灣士林地方法院檢察署送請台灣高等法院
    檢察署檢察長令轉台灣基隆地方法院檢察署檢察官偵查起訴。
    理      由
一、訊據上訴人即被告甲○○矢口否認有上開竊盜之犯行，辯稱：該車係其於八十九
    年二月間，在基隆市○○區○○路一六八巷一弄十號其友丁○○之住處，向丁○○所借用。丁○○謂該車業已報廢，係其妹之子所有云云；惟查：被告所辯內容
    ，為證人丁○○所堅決否認（見偵查卷第十頁反面），已難輕信。又該ＱＺＮ－
    一七七號機車，確係乙○○所有借予丙○○使用之事實，並據證人乙○○、張文
    杰在本院調查時到庭結證屬實。丙○○並證稱該機車於八十五年失竊至被告為警
    查獲前均未尋獲等情屬實。又丙○○雖證稱伊係丁○○外甥，惟謝某自己已有兩
    部機車，何必竊取丙○○機車；縱其有使用該機車之必要，亦不必竊盜其外甥之
    機車使用。何況，證人丁○○在偵查中尚證稱被告因本案被捕而請其幫忙交保時
    ，以被告已有走私案件在緩刑中，請謝某擔下責任，惟遭證人拒絕等語；觀之卷
    附原審被告全國前案紀錄表及台灣高等法院檢察署刑案記錄簡覆表，可知被告確
    有前述走私而受緩刑宣告之案件無訛；被告若未相告，證人如何得知？由此可見
    證人所述為真，並非編造；準此，被告所辯自難採信。此外，並有失竊報告及贓
    物領具在卷可稽及機車鑰匙一把扣案可憑。綜上所述，本件事證已明，被告之犯
    行洵堪認定。
二、核被告所為，係犯刑法第三百二十條第一項之竊盜罪。其前後兩次竊盜犯行，時
    間雖相隔不近，但均係基於竊取機車使用之目的，且手段相似、所犯罪名相同，
    應係基於概括犯意所為，應依連續犯規定論以一罪，並依法加重其刑。原審予以
    論罪科刑，固非無見。惟查：(一)被告兩次犯罪係基於概括之犯意所為，原審未依
    刑法第五十六條規定以連續犯論處，即有未當。(二)乙○○上開機車雖於八十五年
    五月三十日報失竊，惟該機車並非在該日失竊，因使用該車之丙○○當時在服兵
    役當中，失竊後經其家人發現通知在營之丙○○，再由張某輾轉通知乙○○前去
    報警，其間相隔數日等情，業據乙○○、丙○○在本院證述甚明在卷，是上開機
    車並非在是年五月三十日當天失竊而係在前數日甚明。且被告自八十五年五月二
    十五日出境至同年六月十二日始返國，有內政部警政署入出境管理局函附出入境
    紀錄資料在卷可稽。原審認被告於八十五年五月三十日竊取乙○○之機車，認定
    事實顯有錯誤。(三)又被告否認犯罪，且本案尚乏證據證明扣案機車鑰匙係被告所
    有，原審將扣案鑰匙，認係被告所有供犯罪所用之物宣告沒收，同有未合。被告
    上訴仍執陳詞空言否認犯罪，所辯雖不足取，惟原判決既有上開可議之處，即屬
    無可維持，應由本院予以撤銷，並自為判決。爰審酌被告之品行、素行、犯罪之
    動機、目的、手段、犯後態度等一切情狀，量處如主文第二項所示之刑。又被告
    行為後，刑法第四十一條第一項於九十年一月四日業經修正，並於同月十日公布
    ，十二日生效，規定犯最重本刑為五年以下有期徒刑以下之刑之罪，而受六月以
    下有期徒刑或拘役之宣告，因身體、教育、職業或家庭之關係，執行顯有困難者
    ，得易科罰金。經比較新舊法之規定，以新法之規定有利被告，爰依刑法第二條
    第一項但書之規定，適用新法併予宣告易科罰金之折算標準。扣案之機車鑰匙一
    支，雖供犯罪所用，但被告否認犯罪，本院且查無證據證明為其所有，故不宣告
    沒收。
據上論斷，應依刑事訴訟法第三百六十九條第一項前段、第三百六十四條、第二百九
十九條第一項前段，刑法五十六條、第三百二十條第一項、第二條第一項但書、現行
刑法第四十一條第一項，罰金罰鍰提高標準條例第一條前段、第二條，判決如主文。
本案經檢察官鄭龍照到庭執行職務。
中      華      民      國     九十    年      七       月    二十七    日
                              臺灣高等法院刑事第十庭
                                  審判長法  官  溫  耀  源
                                        法  官  黃  金  富
                                        法  官  何  菁  莪
右正本證明與原本無異。
不得上訴。
                                        書記官  吳  瑞  英
中      華      民      國     九十     年     七       月    二十七    日
附錄：本案論罪科刑法條全文
刑法第三百二十條
意圖為自己或第三人不法之所有，而竊取他人之動產者，為竊盜罪，處五年以下有期
徒刑、拘役或五百元以下罰金。
意圖為自己或第三人不法利益，而竊佔他人之不動產者，依前項之規定處斷。
前二項之未遂犯罰之。


司法院資訊處製作；財團法人民間司法改革基金會備份。
